【裁判字號】    97,訴,1588
【裁判日期】    980123
【裁判案由】    毒品危害防制條例
【裁判全文】
臺灣板橋地方法院刑事判決              97年度訴字第1588號
公  訴  人  臺灣板橋地方法院檢察署檢察官
被      告  甲○○
                    （另案於臺灣臺北監獄執行中）
上列被告因違反毒品危害防制條例案件，經檢察官提起公訴（97
年度毒偵字第608 號），本院依簡式審判程序判決如下：
    主  文
甲○○施用第一級毒品，累犯，處有期徒刑玖月；扣案之第一級
毒品海洛因壹包（淨重壹點貳陸公克）、海洛因壹包（淨重參點
伍伍公克）均沒收銷燬，分裝勺6 支、已使用包裝袋2 個均沒收
。又施用第二級毒品，累犯，處有期徒刑伍月；扣案之第二級毒
品甲基安非他命壹包（驗餘淨重零點零伍伍玖公克）沒收銷燬，
分裝勺6 支、已使用包裝袋2 個、吸食器壹個、玻璃球伍個均沒
收。應執行有期徒刑壹年；扣案之第一級毒品海洛因壹包（淨重
壹點貳陸公克）、海洛因壹包（淨重參點伍伍公克）、第二級毒
品甲基安非他命壹包（驗餘淨重零點零伍伍玖公克）均沒收銷燬
，分裝勺6 支、已使用包裝袋2 個、吸食器壹個、玻璃球伍個均
沒收。
    事  實
一、甲○○前因施用毒品案件，經臺灣士林地方法院以88年度毒
    聲字第2248號裁定送觀察、勒戒後，認無繼續施用毒品傾向
    ，於民國91年5 月24日執行完畢釋放，並由臺灣士林地方法
    院檢察署檢察官以91年度偵緝字第219 號為不起訴處分確定
    。惟於上開觀察、勒戒執行完畢釋放後5 年內，復迭因施用
    毒品案件，經臺灣高等法院以94年度上訴字第1978號判處有
    期徒刑7 月確定、臺灣士林地方法院以96年度訴字第677 號
    判處有期徒刑1 年確定。另因妨害自由、傷害案件，經本院
    以92年度訴字第2630號判處有期徒刑4 月、3 月確定，連同
    上開施用毒品罪所處之有期徒刑7 月，嗣均經臺灣高等法院
    以96年度聲減字第371 號裁定減刑，並定其應執行刑為有期
    徒刑6 月確定，已於96年7 月16日執行完畢。仍不知悔改，
    基於施用第一、二級毒品之犯意，於97年1 月2 日15時許，
    在其當時位於臺北縣板橋市○○路180 號2 樓租屋處，以將
    海洛因摻入香菸內點燃吸用之方法，施用第一級毒品海洛因
    ；另於同日10時許，在上址租屋處，以將甲基安非他命置於
    吸食器之玻璃球內燒烤吸聞所生煙氣之方法，施用第二級毒
    品甲基安非他命。嗣於97年1 月2 日19時30分許，經警持票
    搜索甲○○之上址租屋處（甲○○之同居女友杜孝娥在場）
    ，起出第一級毒品海洛因1 包（淨重1.26公克）、第二級毒
    品甲基安非他命1 包（淨重0.0560公克，取樣0.0001公克鑑
    驗用罄，驗餘淨重0.0559公克）及甲○○所有、供其施用第
    一、二級毒品所用之分裝勺6 支、已使用包裝袋2 個；供其
    施用第二級毒品所用之吸食器1 個、玻璃球5 個等物。旋於
    同日20時許，在臺北縣板橋市○○路180 號前查獲甲○○，
    並從其身上扣得第一級毒品海洛因1 包（淨重3.55公克），
    經警採集其尿液檢體送驗結果，呈鴉片類及安非他命類之陽
    性反應，始悉上情。
二、案經臺北縣政府警察局海山分局報請臺灣板橋地方法院檢察
    署檢察官偵查起訴。本院於準備程序進行中，被告就被訴事
    實為有罪之陳述，經告知被告簡式審判程序之旨，並聽取當
    事人之意見後，本院合議庭裁定由受命法官獨任進行簡式審
    判程序。
    理  由
一、上揭事實，業據被告甲○○於本院審理時坦承不諱，並有海
    洛因2 包、甲基安非他命1 包、分裝勺6 支、已使用包裝袋
    2 個、吸食器1 個、玻璃球5 個等物扣案可資佐證。而上開
    扣案之海洛因2 包、甲基安非他命1 包經送鑑驗結果，確實
    分別係第一級毒品海洛因、第二級毒品甲基安非他命無訛，
    海洛因2 包淨重分別為1.26公克及3.55公克，甲基安非他命
    1 包之淨重為0.0560公克，因取樣0.0001公克鑑驗用罄，驗
    餘淨重為0.0559公克等情，有法務部調查局濫用藥物實驗室
    97年2 月4 日、同年月7 日鑑定書各1 份、交通部民用航局
    航空醫務中心97年1 月23日航藥鑑字第0970328 號毒品鑑定
    書1 份在卷可憑。且被告經警採集其尿液檢體送驗結果，呈
    鴉片類及安非他命類陽性反應，此有臺北縣政府警察局海山
    分局被移送者姓名暨代碼對照表、臺灣檢驗科技股份有限公
    司97年1 月22日濫用藥物檢驗報告各1 份附卷可稽，足以擔
    保其自白確與事實相符，而值採信。
二、按毒品危害防制條例於92年7 月9 日修正公布，自93年1 月
    9 日施行，其中第20條、第23條將施用毒品之刑事處遇程序
    ，區分為「初犯」及「5 年內再犯」、「5 年後再犯」。依
    其立法理由之說明：「初犯」，經觀察、勒戒或強制戒治後
    ，應為不起訴處分或不付審理之裁定；經觀察、勒戒或強制
    戒治執行完畢釋放後，「5 年內再犯」者，因其再犯率甚高
    ，原實施之觀察、勒戒及強制戒治既已無法收其實效，爰依
    法追訴或裁定交付審理。至於經觀察、勒戒或強制戒治執行
    完畢釋放後，「5 年後再犯」者，前所實施之觀察、勒戒或
    強制戒治已足以遮斷其施用毒品之毒癮，為期自新及協助其
    斷除毒癮，仍適用「初犯」規定，先經觀察、勒戒或強制戒
    治之程序。從而依修正後之規定，僅限於「初犯」及「5 年
    後再犯」二種情形，始應先經觀察、勒戒或強制戒治程序。
    倘被告於5 年內已再犯，經依法追訴處罰，縱其第3 次（或
    第3 次以上）再度施用毒品之時間，在初犯經觀察、勒戒或
    強制戒治執行完畢釋放5 年以後，已不合於「5 年後再犯」
    之規定，且因已於「5 年內再犯」，顯見其再犯率甚高，原
    實施觀察、勒戒或強制戒治，已無法收其實效，即應依該條
    例第10條處罰（最高法院95年第7 次刑事庭會議決定參照）
    。查被告有上揭事實欄所示之觀察、勒戒及科刑處罰紀錄，
    此有臺灣高等法院被告前案紀錄表在卷可憑。被告於91年5
    月24日觀察、勒戒執行完畢釋放後5 年內，又迭因施用毒品
    案件，經臺灣高等法院以94年度上訴字第1978號判處有期徒
    刑7 月確定、臺灣士林地方法院以96年度訴字第677 號判處
    有期徒刑1 年確定，縱被告於本案再度施用毒品之時間，係
    在上開觀察、勒戒執行完畢釋放5 年以後，揆諸前揭說明，
    仍應依毒品危害防制條例第10條規定處罰。綜上所述，本案
    事證明確，被告犯行堪予認定，應依法論科。
三、查海洛因、甲基安非他命分別係屬毒品危害防制條例所定之
    第一、二級毒品。是核被告所為，係犯毒品危害防制條例第
    10條第1 項之施用第一級毒品罪、同條第2 項之施用第二級
    毒品罪。其持有第一級毒品海洛因、第二級毒品甲基安非他
    命之低度行為，各為施用之高度行為所吸收，均不另論罪。
    所犯上開二罪，犯意各別，行為互殊，應予分論併罰。又被
    告曾受如上揭事實欄所述之有期徒刑執行完畢，有臺灣高等
    法院被告前案紀錄表可憑，其於5 年以內故意再犯本件有期
    徒刑以上之上開二罪，均為累犯，應依刑法第47條第1 項規
    定加重其刑。爰審酌被告前因施用毒品，曾接受觀察、勒戒
    之執行完畢，獲有不起訴處分之寬典，並經論罪科刑及執行
    完畢，仍不思戒斷惡習，再次漠視法令而犯本罪，非但戕害
    健康，對於社會風氣、治安亦潛有相當危害，惟念其施用毒
    品所生惡害，實以自戕身心健康為主，對於他人生命、身體
    、財產等法益，尚無重大明顯之實害，兼衡其智識程度、犯
    罪之動機、目的、手段暨於本院審理時坦承犯行，態度尚佳
    ，已有悔意等一切情狀，分別量處如主文所示之刑，並定其
    應執行刑，以示懲儆。扣案之海洛因1 包（淨重1.26公克）
    、海洛因1 包（淨重3.55公克）、甲基安非他命1 包（淨重
    0.0560公克，取樣0.0001公克鑑驗用罄，驗餘淨重0.0559公
    克）為本案查獲之第一、二級毒品，不問屬於犯人與否，均
    應依毒品危害防制條例第18條第1 項前段規定沒收銷燬；分
    裝勺6 支、已使用包裝袋2 個、吸食器1 個、玻璃球5 個，
    則均為被告所有、供其犯本案施用第一、二級毒品（分裝勺
    、已使用包裝袋）或犯本案施用第二級毒品（吸食器、玻璃
    球）所用之物，此據被告於本院審理時供認在卷，爰均依刑
    法第38條第1 項第2 款規定宣告沒收。至於本案查獲時同時
    扣得之未使用分裝2 大包，被告否認係供施用毒品所用或預
    備之物，復查無證據足認與本案有何關聯，爰不予宣告沒收
    ，附此敘明。
據上論斷，應依刑事訴訟法第273 條之1 第1 項、第299 條第1
項前段，毒品危害防制條例第10條第1 項、第2 項、第18條第1
項前段，刑法第11條前段、第47條第1 項、第51條第5 款、第9
款、第38條第1 項第2 款，判決如主文。
本案經檢察官謝岳龍到庭執行職務。
中    華    民    國    98    年    1     月    23    日
                  刑事第十二庭  法  官  朱嘉川
以上正本證明與原本無異。
如不服本判決應於收受送達後10日內向本院提出上訴書狀，並應
敘述具體理由；其未敘述上訴理由者，應於上訴期間屆滿後20日
內向本院補提理由書（均須按他造當事人之人數附繕本）「切勿
逕送上級法院」。
                                書記官  陳聖儒
中    華    民    國    98    年    1     月    23    日
附錄本案論罪科刑法條全文：
毒品危害防制條例第10條
施用第一級毒品者，處6 月以上5 年以下有期徒刑。
施用第二級毒品者，處3 年以下有期徒刑。


司法院資訊處製作；財團法人民間司法改革基金會備份。
